臺灣板橋地方法院刑事判決　　　　　　　98年度訴字第4701號
公　訴　人　臺灣板橋地方法院檢察署檢察官
被　　　告　尤秀敏
選任辯護人　蕭顯忠　律師
上列被告因違反毒品危害防制條例案件，經檢察官提起公訴（98
年度毒偵第6062號、98年度偵字第22990 號），本院判決如下：
    主  文
尤秀敏施用第二級毒品，累犯，處有期徒刑柒月；扣案吸食器壹
個、玻璃球壹只、分裝袋拾肆個、分裝勺貳支、電子磅秤貳台均
沒收。又持有第二級毒品純質淨重二十公克以上，累犯，處有期
徒刑壹年捌月；扣案海洛因參包（淨重合計肆點肆捌公克）、海
洛因殘渣壹包（量微無法秤重）、甲基安非他命參拾柒包（驗餘
淨重合計壹佰壹拾柒點參伍公克，驗前純質淨重合計壹佰壹拾伍
點參柒公克）均沒收銷燬之。應執行有期徒刑貳年；扣案吸食器
壹個、玻璃球壹只、分裝袋拾肆個、分裝勺貳支、電子磅秤貳台
均沒收，海洛因參包（淨重合計肆點肆捌公克）、海洛因殘渣壹
包（量微無法秤重）、甲基安非他命參拾柒包（驗餘淨重合計壹
佰壹拾柒點參伍公克，驗前純質淨重合計壹佰壹拾伍點參柒公克
）均沒收銷燬之。
    事  實
一、尤秀敏前因施用毒品案件，經本院以95年度毒聲字第859 號
    裁定將其送往勒戒處所觀察、勒戒後，認無繼續施用毒品之
    傾向，而於民國95年6 月9 日執行完畢出所，由臺灣板橋地
    方法院檢察署檢察官以95年度毒偵字第3313號為不起訴處分
    確定；尤秀敏於上開觀察、勒戒執行完畢後5 年內，復有施
    用第二級毒品之行為，經本院以95年度簡字第7422號判處有
    期徒刑3 月，如易科罰金以新臺幣1,000 元折算1 日確定，
    嗣經法院裁定減刑，並與尤秀敏另案因施用第二級毒品，經
    本院以96年度易字第1513號判決確定之有期徒刑3 月合併定
    其應執行有期徒刑4 月又15日，如易科罰金以新臺幣1,000
    元折算1 日確定，而於97年1 月7 日易科罰金執行完畢；尤
    秀敏再因施用第二級毒品案件，先後經本院以96年度簡字第
    5278號、97年度簡字第4466號各判處有期徒刑6 月，如易科
    罰金以新臺幣1,000 折算1 日確定，而分別於97年5 月5 日
    、97年10月1 日易科罰金執行完畢。詎尤秀敏仍不知警惕，
    而有下述之行為：
  (一)尤秀敏明知甲基安非他命為毒品危害防制條例第2 條第2 項
    第2 款所規定之第二級毒品，竟基於施用第二級毒品甲基安
    非他命之犯意，於98年8 月26日下午4 、5 時許，搭乘其表
    弟尤啟宏（尤啟宏所涉施用毒品犯行，由檢察官另案偵查）
    所駕駛車牌號碼T6-0761 號自用小客車（登記車主為朱雄成
    ），行經臺北縣樹林市（已改制為新北市樹林區；以下仍沿
    用改制前之地名）忠孝街附近之某路段時，在上開自用小客
    車內，以將甲基安非他命置於玻璃球吸食器內加熱燒烤吸食
    其煙霧之方式，施用第二級毒品甲基安非他命1 次。
  (二)尤秀敏另明知海洛因及甲基安非他命分別為毒品危害防制條
    例第2 條第2 項第1 款、第2 款所規定之第一級毒品及第二
    級毒品，不得持有，竟仍基於持有第一級毒品海洛因、第二
    級毒品甲基安非他命之犯意，於98年8 月26日前，在臺北縣
    樹林市○○路某址，向某真實姓名、年籍不詳、綽號「阿政
    」之成年男子（尤秀敏稱該男子名為「郭明政」），購得第
    二級毒品甲基安非他命數包（淨重合計117.73公克，純質淨
    重合計115.37公克；驗餘淨重合計117.35公克），「阿政」
    並同時交付尤秀敏第一級毒品海洛因3 包（淨重合計4.48公
    克）、海洛因殘渣1 包（量微無法秤重），請尤秀敏代為保
    管；尤秀敏於收受上開毒品後，即無故持有之，並自行將該
    數包甲基安非他命分裝為大、小包合計37包，而隨身攜帶。
    嗣於98年8 月26日晚間7 時45分許，尤秀敏攜帶上開毒品搭
    乘前述尤啟宏所駕駛之車牌號碼T6-0761 號自用小客車，行
    經臺北縣樹林市○○街41之1 號前時，當場為警查獲，並扣
    得前揭海洛因3 包、海洛因殘渣1 包、甲基安非他命37包等
    毒品，及尤秀敏所有供其施用甲基安非他命所用之吸食器1
    個、玻璃球1 只、分裝袋14個、分裝勺2 支、電子磅秤2 台
    ，及與尤秀敏本件犯行無關之帳冊1 本、行動電話通話晶片
    卡2 張、計算機1 台等物。
二、案經臺北縣政府警察局海山分局（已改制為新北市政府警察
    局海山分局）報請臺灣板橋地方法院檢察署檢察官偵查起訴
    。
    理  由
一、上揭被告尤秀敏施用第二級毒品甲基安非他命、持有扣案第
    一級毒品海洛因、第二級毒品甲基安非他命等事實，業據被
    告於偵查中及本院審理時均坦白承認；且被告於為警查獲後
    所採集之尿液，經送請臺灣檢驗科技股份有限公司以酵素免
    疫分析法初步檢驗、氣相層析質譜儀確認檢驗之檢驗結果，
    確呈甲基安非他命陽性反應，有該檢驗機構出具之濫用藥物
    檢驗報告1 紙在卷可稽；而被告於為警查獲時所扣得之粉塊
    狀、粉末3 包（淨重合計4.48公克），經法務部調查局以化
    學呈色法、氣相層析質譜儀分析法進行鑑定之結果，確均含
    第一級毒品海洛因成分，有該局濫用藥物實驗室98年9 月18
    日調科壹字第09823025040 號鑑定書1 紙在卷可按，另扣案
    之白色晶體37包（淨重合計117.73公克，驗前純質淨重合計
    115.37公克；驗餘淨重合計117.35公克），經內政部警政署
    刑事警察局以氣相層析質譜分析法、核磁共振分析法鑑定之
    結果，確均檢出第二級毒品甲基安非他命成分，亦有該局98
    年9 月23日刑鑑字第0980124038號鑑定書1 紙附卷可憑；此
    外，復有卷附查獲現場照片數幀，及吸食器1 個、玻璃球1
    只、分裝袋14個、分裝勺2 支、電子磅秤2 台等物扣案可資
    佐證，足認被告上開自白，核與事實相符。被告雖辯稱：扣
    案甲基安非他命37包，均係伊向「阿政」購買，供其個人施
    用之毒品云云；惟查，扣案之甲基安非他命37包，其淨重合
    計高達117.73公克（純質淨重合計115.37公克），顯已遠逾
    一般個人施用者於正常情形下因施用而持有毒品之合理重量
    ，難認係被告因施用行為而持有之毒品，其持有毒品及施用
    毒品之行為，自應分別論罪；被告此部分所辯，顯無可採甚
    明。至被告之選任辯護人固為被告辯稱：被告因另涉嫌於98
    年8 月10日，有販賣第一級毒品海洛因1 包予案外人林石玉
    之行為，涉犯販賣第一級毒品罪嫌，經檢察官提起公訴，現
    仍於法院審理中，本件被告持有第一級毒品海洛因之行為，
    與被告另案被訴販賣第一級毒品海洛因之行為，兩者應為一
    罪之關係，不應再就持有毒品部分起訴處罰等情；惟查，被
    告另案被訴販賣第一級毒品海洛因之行為時間，既係在98年
    8 月10日，早於本件被告持有扣案第一級毒品海洛因而為警
    查獲之行為時間（98年8 月26日），則被告本件持有第一級
    毒品海洛因之行為，自無從為其前已完成之販賣第一級毒品
    海洛因行為所吸收，其理至明；被告之選任辯護人此部分所
    辯情節，亦無足採。又被告前因施用毒品案件，經本院以95
    年度毒聲字第859 號裁定將其送往勒戒處所觀察、勒戒後，
    認無繼續施用毒品之傾向，而於95年6 月9 日執行完畢出所
    ，由臺灣板橋地方法院檢察署檢察官以95年度毒偵字第3313
    號為不起訴處分確定；被告於上開觀察、勒戒執行完畢後5
    年內，復有施用第二級毒品之行為，經本院以95年度簡字第
    7422號判處有期徒刑3 月確定（嗣經裁定減刑執行完畢），
    被告再因施用第二級毒品案件，先後經本院以96年度易字第
    1513號、96年度簡字第5278號、97年度簡字第4466號各判處
    有期徒刑3 月、有期徒刑6 月、有期徒刑6 月確定（亦均執
    行完畢），此有臺灣高等法院被告前案紀錄表1 份在卷可憑
    。本件事證明確，被告施用毒品、持有毒品之犯行，均堪以
    認定。
二、按海洛因及甲基安非他命分別為毒品危害防制條例第2 條第
    2 項第1 款、第2 款所規定之第一級毒品及第二級毒品。核
    被告如事實欄第1 項(一)所載之行為，係犯毒品危害防制條例
    第10條第2 項之施用第二級毒品罪；被告如事實欄第1 項(二)
    所載之行為，則係犯毒品危害防制條例第11條第1 項之持有
    第一級毒品罪、同條第4 項之持有第二級毒品純質淨重20公
    克以上罪（下稱加重持有第二級毒品罪）。公訴意旨就被告
    持有扣案第一級、第二級毒品犯行部分，固以：被告取得扣
    案海洛因、甲基安非他命後，因量多，乃萌生伺機販賣予他
    人之意圖，並將之分裝，意圖販賣而持有之，因認被告所為
    係犯毒品危害防制條例第5 條第1 項、第2 項之意圖販賣而
    持有第一級、第二級毒品罪嫌；惟查，被告本件為警查獲後
    ，於警詢、偵查中檢察官訊問時、本院審理時，始終均堅詞
    否認有販賣扣案海洛因、甲基安非他命等毒品之意圖，且觀
    諸扣案被告所持有之海洛因3 包、海洛因殘渣1 包等第一級
    毒品，其重量僅數公克，已難認有何公訴意旨所指「因量多
    」而萌生販賣意圖之情，而扣案被告所持有之甲基安非他命
    37包，其數量及重量固屬龐大，顯逾一般個人施用者於正常
    情形下因施用而持有毒品之合理重量，然於缺乏其他積極事
    證足佐之情形下，究難逕以被告取得上開甲基安非他命後，
    仍持有並予以分裝之事實，遽認被告於單純持有毒品外，必
    已萌生販賣意圖之情；從而，本件既無積極證據足認被告於
    取得扣案海洛因、甲基安非他命等毒品後，有何意圖販賣而
    持有之情，自不能對被告以意圖販賣而持有第一級毒品、第
    二級毒品等罪名相繩，被告所為，應僅構成持有第一級毒品
    、加重持有第二級毒品罪，此部分公訴意旨，容有未洽，惟
    被告經起訴持有扣案毒品之基本事實，既屬同一，本院自得
    依法變更起訴之法條。被告以一持有之行為，同時持有第一
    級毒品海洛因及第二級毒品甲基安非他命（純質淨重20公克
    以上），而觸犯持有第一級毒品罪、加重持有第二級毒品罪
    ，為想像競合犯，應依刑法第55條規定，從一較重之加重持
    有第二級毒品罪處斷。被告上開施用第二級毒品、加重持有
    第二級毒品等犯行，犯意各別，行為互異，應予分論併罰。
    又被告有如事實欄第1 項所載之犯罪科刑及執行紀錄，有臺
    灣高等法院被告前案紀錄表在卷可參，其於受有期徒刑之執
    行完畢後，5 年內故意再犯本件有期徒刑以上之罪，為累犯
    ，應依刑法第47條第1 項規定加重其刑。爰審酌被告前已因
    施用毒品而受不起訴處分之寬典，並多次經法院論罪科刑執
    行完畢，猶不知警惕而再犯本件之罪，顯見其自制力薄弱，
    惟其施用毒品僅屬自殘行為，對於他人之法益尚無直接之侵
    害，及被告持有毒品之數量甚為龐大，其行為對於社會治安
    之潛在負面影響甚鉅，兼衡被告犯後坦承施用、持有毒品之
    行為，態度尚稱良好等一切情狀，就其各項犯行分別量處如
    主文所示之刑，並定其應執行之刑。扣案吸食器1 個、玻璃
    球1 只、分裝袋14個、分裝勺2 支、電子磅秤2 台等物，均
    係被告所有供其本件施用第二級毒品甲基安非他命犯行所用
    之物，此據被告供承明確，均依刑法第38條第1 項第2 款規
    定宣告沒收。扣案海洛因3 包（淨重合計4.48公克）、海洛
    因殘渣1 包（量微無法秤重）、甲基安非他命37包（驗餘淨
    重合計117.35公克），分別係被告本件持有毒品犯行所查獲
    之第一級毒品及第二級毒品，均應依毒品危害防制條例第18
    條第1 項前段規定沒收銷燬之。至扣案帳冊1 本、行動電話
    通話晶片卡2 張、計算機1 台等物，並無積極證據足認與被
    告本件犯行有何直接之關聯性，爰不併予宣告沒收，亦附此
    敘明。
據上論斷，應依刑事訴訟法第299 條第1 項前段、第300 條，毒
品危害防制條例第10條第2 項、第11條第1 項、第4 項、第18條
第1 項前段，刑法第11條前段、第55條、第47條第1 項、第51條
第5 款、第38條第1 項第2 款，判決如主文。
本案經檢察官林修平到庭執行職務
中    華    民    國   100    年    9     月    29    日
                刑事第十九庭  審判長法  官  楊志雄
                                    法  官  陳海寧
                                    法  官  劉景宜
上列正本證明與原本無異。
如不服本判決，應於判決送達後10日內敘明上訴理由，向本院提
出上訴狀 (應附繕本) ，上訴於臺灣高等法院。其未敘述上訴理
由者，應於上訴期間屆滿後20日內向本院補提理由書「切勿逕送
上級法院」。
                                    書記官  謝秀青
中    華    民    國   100    年    10    月    7     日
附錄本案論罪科刑法條全文
毒品危害防制條例第10條第2項、第11條第1項、第4項
毒品危害防制條例第10條
施用第一級毒品者，處 6 月以上 5 年以下有期徒刑。
施用第二級毒品者，處 3 年以下有期徒刑。
毒品危害防制條例第11條
持有第一級毒品者，處3 年以下有期徒刑、拘役或新臺幣5 萬元
以下罰金。
持有第二級毒品者，處2 年以下有期徒刑、拘役或新臺幣3 萬元
以下罰金。
持有第一級毒品純質淨重十公克以上者，處1 年以上7 年以下有
期徒刑，得併科新臺幣1 百萬元以下罰金。
持有第二級毒品純質淨重二十公克以上者，處6 月以上5 年以下
有期徒刑，得併科新臺幣70萬元以下罰金。
持有第三級毒品純質淨重二十公克以上者，處3 年以下有期徒刑
，得併科新臺幣30萬元以下罰金。
持有第四級毒品純質淨重二十公克以上者，處1 年以下有期徒刑
，得併科新臺幣10萬元以下罰金。
持有專供製造或施用第一級、第二級毒品之器具者，處1 年以下
有期徒刑、拘役或新臺幣1 萬元以下罰金。